【裁判字號】    95,訴,2267
【裁判日期】    950831
【裁判案由】    毒品危害防制條例
【裁判全文】
臺灣板橋地方法院刑事判決              95年度訴字第2267號
公  訴  人  臺灣板橋地方法院檢察署檢察官
被      告  甲○○
上列被告因違反毒品危害防制條例案件，經檢察官提起公訴（九
十五年度毒偵字第四五八六號），及移送併案審理（九十五年度
毒偵字第五０八一號），被告於本院準備程序進行中就被訴施用
第一級毒品之事實為有罪之陳述，經本院合議庭裁定由受命法官
獨任進行簡式審判程序，判決如下：
    主  文
甲○○連續施用第一級毒品，累犯，處有期徒刑拾月。
    事  實
一、甲○○前因違反肅清煙毒條例案件，經本院以八十六年度訴
    字第二一三五號判處有期徒刑三年四月確定，入監執行後，
    於民國八十八年九月二十三日假釋出獄，嗣經撤銷假釋，應
    執行殘刑有期徒刑一年六月十一日，於九十一年十一月十八
    日縮刑期滿執行完畢。又因施用毒品案件，經本院以八十九
    年度毒聲字第三四一八號裁定送觀察、勒戒後，認有繼續施
    用毒品傾向，再經本院以八十九年度毒聲字第三六九三號裁
    定令入戒治處所施以強制戒治一年，嗣經本院以九十年度毒
    聲字第一三０八號裁定停止戒治，所餘戒治期間付保護管束
    ，而於九十年五月八日停止戒治出所，交付保護管束至九十
    年六月十一日期滿未經撤銷而以已執行完畢論。再因施用第
    一級毒品、竊盜等案件，經本院分別以九十三年度訴字第六
    二號、九十三年度簡字第八三一號判處有期徒刑一年、三月
    確定，並經裁定應執行有期徒刑一年二月確定；復因加重竊
    盜案件，經本院以九十三年度易字第七０七號判處有期徒刑
    一年二月確定，以上二罪接續執行，於九十五年一月二十五
    日假釋出獄（不構成累犯）。詎猶不思悛悔，復基於施用第
    一級毒品海洛因之概括犯意，自九十五年六月十二日上午某
    時起至同年月二十八日上午某時止，在臺北縣中和市○○路
    四八九之一號住處，以將第一級毒品海洛因摻入水中用針筒
    施打之方式，連續施用第一級毒品海洛因約二十次。嗣於九
    十五年六月十三日、同年月二十九日經臺灣板橋地方法院檢
    察署觀護人通知採尿送驗後呈嗎啡陽性反應始查悉上情。
二、案經臺灣板橋地方法院檢察署檢察官簽分偵查起訴及移送併
    案審理。本院於準備程序進行中，被告就被訴事實為有罪之
    陳述，經告知被告簡式審判程序之旨，並聽取當事人之意見
    後，裁定進行簡式審判程序。
    理  由
一、上揭犯罪事實，業經被告甲○○於本院準備程序及審理中坦
    承不諱，而被告經臺灣板橋地方法院檢察署觀護人於九十五
    年六月十三日、同年月二十九日採集其尿液檢體送驗結果，
    均呈嗎啡陽性反應一情，亦有臺灣尖端先進生技醫藥股份有
    限公司濫用藥物檢驗報告、臺灣板橋地方法院檢察署受保護
    管束人（被告）尿液檢體監管紀錄表各二紙附卷可參，足認
    被告之自白與事實相符，洵堪採為認定事實之依據。又按九
    十二年七月九日新修正之毒品危害防制條例刪除二犯及三犯
    之規定，一改修法前繁雜之處遇程序，僅將施用毒品者簡化
    區分為初犯、再犯，並認施用毒品者係屬病患性犯人，以觀
    察、勒戒戒除其身癮，並以強制戒治去除其心癮。經觀察、
    勒戒或強制戒治執行完畢釋放後，若係五年後再犯該條例第
    十條施用毒品罪者，與同條例第二十條第一項、第二項關於
    「初犯」之處理方式相同，檢察官應先聲請法院裁定令被告
    入勒戒處所觀察、勒戒，並視有無繼續施用毒品傾向，決定
    應予釋放、為不起訴之處分，或應聲請法院裁定令入勒戒處
    所強制戒治；若係五年內「再犯」同條例第十條施用毒品罪
    者，依同條例第二十三條第二項規定，檢察官則應依法追訴
    。觀諸該條例第二十條第三項之修正理由：「觀察、勒戒或
    強制戒治五年後再犯者，顯見前所實施之觀察、勒戒或強制
    戒治已足以遮斷其施用毒品之癮，為期自新及協助其戒除毒
    癮，對此五年後再犯者，爰明定仍適用初犯之規定，先經觀
    察、勒戒、強制戒治之程序。」及同條例第二十三條第二項
    之修正理由：「為配合簡化施用毒品犯之刑事處遇程序，並
    鑑於經觀察、勒戒或強制戒治執行完畢釋放後五年內再犯者
    ，其再犯率甚高，原據以實施之觀察、勒戒及強制戒治既已
    無法收其實效，自應施以刑事處遇。」，顯然如施用毒品者
    係前經觀察、勒戒或強制戒治等治療程序執行完畢五年後，
    始再施用毒品之「初犯」，因前所執行之觀察、勒戒或強制
    戒治已足收戒除毒癮之效，自應重新執行觀察、勒戒或強制
    戒治等治療程序，並於治療程序執行完畢後，由檢察官為不
    起訴處分，毋庸對之追訴處罰；反之，在「再犯」之情形，
    因其先前所為治療程序顯未能收戒斷毒癮之效，且考量施用
    毒品者之再犯率偏高，乃簡化其刑事處遇程序，而逕予追訴
    處罰，不再施以治療程序。參酌上開立法理由，修正毒品危
    害防制條例就施用毒品者，祇於「初犯」及「五年後再犯」
    二種情形，有其追訴條件之限制，即須於初犯經觀察、勒戒
    或強制戒治釋放後，五年內均無施用毒品之行為，始能認其
    前所實施之觀察、勒戒或強制戒治已足遮斷毒癮，而得於五
    年後再犯時，再予適用初犯之規定，重行觀察、勒戒等程序
    。倘五年內已經再犯，被依法追訴處罰，縱其第三次（或第
    三次以上）施用毒品之時間在初犯釋放五年以後，即與「五
    年後再犯」之情形有別，且因已於「五年內再犯」，顯見其
    再犯率甚高，原實施觀察、勒戒或強制戒治，已無法收其實
    效，而無五年戒斷期之存在，自無再經觀察、勒戒及強制戒
    治之必要，應由檢察官逕行起訴，始符新法修正之本旨。是
    本件被告前因施用毒品案件，經本院以八十九年度毒聲字第
    三四一八號裁定送觀察、勒戒後，認有繼續施用毒品傾向，
    再經本院以八十九年度毒聲字第三六九三號裁定令入戒治處
    所施以強制戒治一年，嗣經本院以九十年度毒聲字第一三０
    八號裁定停止戒治，所餘戒治期間付保護管束，而於九十年
    五月八日停止戒治出所，交付保護管束至九十年六月十一日
    期滿未經撤銷而以已執行完畢論後，即因於九十二年六月十
    七日上午九時許施用第一級毒品海洛因之犯行，經本院以九
    十三年度訴字第六二號判處有期徒刑一年確定等情，此有臺
    灣高等法院被告前案紀錄表一紙附卷可考，被告於上開強制
    戒治執行完畢後，既曾於五年內再犯毒品危害防制條例第十
    條之罪，並經判刑確定，本次被告三犯毒品危害防制條例第
    十條之罪，自非屬毒品危害防制條例第二十條第三項所定「
    再犯」之情形，而應依法追訴，附此敘明。本件事證明確，
    應依法論科。
二、查被告行為後，刑法業於九十四年二月二日經總統以華總一
    義字第０九四０００一四九０一號令修正公布，並於九十五
    年七月一日施行（下稱新刑法，修正前刑法下稱舊刑法），
    參酌最高法院九十五年五月二十三日刑事庭第八次會議決議
    ，新刑法第二條第一項之規定，係規範行為後法律變更所生
    新舊法律比較適用之準據法，於新刑法施行後，應適用新刑
    法第二條第一項之規定，為「從舊從輕」之比較。另於比較
    時應就罪刑有關之共犯、未遂犯、想像競合犯、牽連犯、連
    續犯、結合犯，以及累犯加重、自首減輕暨其他法定加減原
    因（如身分加減）與加減比例等一切情形，本於統一性及整
    體性原則，綜其全部罪刑之結果而為比較。而被告行為後，
    （一）新刑法刪除第五十六條連續犯之規定，此項刪除雖非
    犯罪構成要件之變更，但顯已影響行為人刑罰之法律效果，
    自屬法律已有變更，是於新法施行後，被告所為上開數行為
    ，即應分論併罰，經比較新舊法結果，以被告行為時之舊法
    較為有利於被告；（二）新刑法第四十七條第一項規定「受
    徒刑之執行完畢，或一部之執行而赦免後，五年以內故意再
    犯有期徒刑以上之罪者，為累犯，加重本刑至二分之一。」
    ，與舊刑法第四十七條規定「受有期徒刑之執行完畢，或受
    無期徒刑或有期徒刑一部之執行而赦免後，五年以內再犯有
    期徒刑以上之罪者，為累犯，加重本刑至二分之一。」不同
    ，而依被告之前科紀錄，無論依新舊刑法第四十七條之規定
    均構成累犯，是新刑法第四十七條之規定並非較有利於被告
    。因之，經綜其全部罪刑之結果而為比較，以舊刑法有利於
    被告，應一體適用舊刑法之規定。是核被告甲○○所為，係
    犯毒品危害防制條例第十條第一項之施用第一級毒品罪。其
    施用第一級毒品海洛因前後持有第一級毒品海洛因之低度行
    為，應為施用之高度行為所吸收，不另論罪。又被告先後多
    次施用第一級毒品海洛因之行為，時間緊接，所犯係構成要
    件相同之罪，顯係基於概括犯意反覆為之，為連續犯，應依
    修正前刑法第五十六條之規定論以一罪，並加重其刑。又公
    訴人雖僅就被告於九十五年六月十三日採尿前回溯二十六小
    時內某時施用第一級毒品海洛因之犯行提起公訴，然檢察官
    就犯罪事實一部起訴者，其效力及於全部，本件被告如犯罪
    事實欄所載未經起訴之施用第一級毒品部分，與前揭經起訴
    論罪科刑之施用第一級毒品部分，有連續犯之關係，已如前
    述，本院自應就屬裁判上一罪之如犯罪事實欄所載未經起訴
    之施用第一級毒品海洛因部分，一併加以裁判。又被告前因
    違反肅清煙毒條例案件，經本院以八十六年度訴字第二一三
    五號判處有期徒刑三年四月確定，入監執行後，於八十八年
    九月二十三日假釋出獄，嗣經撤銷假釋，應執行殘刑有期徒
    刑一年六月十一日，於九十一年十一月十八日縮刑期滿執行
    完畢等情，此有臺灣高等法院被告前案紀錄表一份在卷可憑
    ，其受有期徒刑之執行完畢後，五年以內再犯本件有期徒刑
    以上之罪，為累犯，應依修正前刑法第四十七條之規定加重
    其刑，並遞加重之。爰審酌被告前已因施用毒品案件經送強
    制戒治，並經法院判刑在案，仍不能戒除毒癮，再次漠視法
    令禁制而犯本罪，顯見其戒除毒癮之意志薄弱，惟念其犯後
    坦承犯行，態度尚佳，且施用毒品所生危害，實以自戕身心
    健康為主，對於他人生命、身體、財產等法益，尚無明顯而
    重大之實害等一切情狀，量處如主文所示之刑，以示懲儆。
據上論斷，應依刑事訴訟法第二百七十三條之一第一項、第二百
九十九條第一項前段，毒品危害防制條例第十條第一項，刑法第
二條第一項前段、第十一條前段、修正前第五十六條、第四十七
條，判決如主文。
本案經檢察官黃怡華到庭執行職務。
中    華    民    國  九十五  年   八   月  三十一    日
                      刑事第十六庭  法  官  曾淑娟
如不服本判決，應於判決送達後十日內向本院提出上訴狀（應附
繕本），上訴於臺灣高等法院。
以上正本證明與原本無異。
                                    書記官  郭宇修
中    華    民    國  九十五  年   八   月  三十一    日
附錄本案論罪科刑法條全文：
毒品危害防制條例第十條：
施用第一級毒品者，處六月以上五年以下有期徒刑。
施用第二級毒品者，處三年以下有期徒刑。


司法院資訊處製作；財團法人民間司法改革基金會備份。
